【裁判字號】    97,台上,3585
【裁判日期】    970731
【裁判案由】    違反毒品危害防制條例
【裁判全文】
最高法院刑事判決            九十七年度台上字第三五八五號
上  訴  人  甲○○
上列上訴人因違反毒品危害防制條例案件，不服台灣高等法院台
中分院中華民國九十四年十月二十七日第二審判決（九十四年度
上訴字第一五八七號，起訴案號：台灣台中地方法院檢察署九十
四年度偵字第四六九二號），提起上訴，本院判決如下：
    主  文
上訴駁回。
    理  由
按刑事訴訟法第三百七十七條規定，上訴於第三審法院，非以判
決違背法令為理由，不得為之。是提起第三審上訴，應以原判決
違背法令為理由，係屬法定要件。如果上訴理由書狀並未依據卷
內訴訟資料，具體指摘原判決不適用何種法則或如何適用不當，
或所指摘原判決違法情事，顯與法律規定得為第三審上訴理由之
違法情形，不相適合時，均應認其上訴為違背法律上之程式，予
以駁回。本件原判決認定上訴人甲○○確有如原判決事實欄所載
之犯行，係依憑證人陳勤榮以及證人即承辦之警員陳鴻鈞於第一
審審理時之證述，並有毒品即扣案之白粉十二包，經送驗確係第
一級毒品海洛因〔合計淨重二０八二公克（空包裝重二．五二公
克），純度12.49%，純質淨重０．三五公克〕，此有扣押物品目
錄表、扣案物相片、法務部調查局民國九十四年三月十七日調科
壹字第０八０００八九三七號鑑定通知書一紙（見第一審卷第二
九三頁）在卷及小鐵盒一個、0000000000號行動電話
一具扣案足按。而證人陳勤榮確於原判決事實欄所示之期間（九
十三年十一月中旬、九十三年十一月二十日）連續施用第一級毒
品海洛因之事實，亦有台灣彰化地方法院九十四年度訴字第十九
號判決在第一審卷可佐。對於上訴人否認犯行，辯稱並未販賣海
洛因予陳勤榮，查獲之海洛因係供自己施用，原判決事實（三）
部分僅是因陳勤榮電話要求止癮而擬交付毒品，未及交付即為警
查獲；雖有電話通聯，僅係聊天並無意圖營利而販賣；陳勤榮係
另向黃世明與蘇識機購買毒品云云，何以係飾卸之詞，無足採取
，亦已依憑調查所得證據，於理由內詳加指駁；復說明(1)證人陳
勤榮購入毒品之次數、價格、確切之時間、與上訴人洽購毒品係
使用住處電話或公共電話等節，雖於偵查中與第一審審理中前後
所述略有不同，惟衡諸全卷證據、施用毒品者其購買毒品之來源
要非僅只一端，購入毒品施用涉及犯罪，其交易過程自極隱密迅
速，施用毒品往往因具成癮性，且迫切須用之際，難期就交易之
次數及金額等為詳確之記憶，況陳勤榮對交易之地點、對象及交
易之時間係於九十三年十一月間等之證述均前後一致，要難以陳
勤榮所述略有不同，逕認其所述不可採信。併就該證人所供上訴
人販賣海洛因次數、金額何以採取如事實欄認定之理由。(2)關於
陳勤榮與上訴人購買毒品，有無使用其家中電話與上訴人所使用
之行動電話通聯部分，原判決依據和信電訊有限公司之通聯紀錄
，陳勤榮在九十四年一月十八日前，確曾於九十三年十二月十九
日二十一時三十八分許、同年月二十三日二十一時四分許、九十
四年一月十八日十三時四十三分以其家中電話撥打上訴人行動電
話無訛，有通聯紀錄可憑（見第一審卷第一四四、一五二、二二
六頁），認上訴人之辯護人所稱電話通聯紀錄僅有一次，顯非事
實。(3)何以認定上訴人確有營利意圖以及上訴人辯解本件並無販
賣犯意係警方陷害教唆不足採。是以上訴人連續販賣海洛因之犯
行洵堪認定。另敘明上訴人所犯，以情節論惡性尚非重大，若科
處最低度法定本刑無期徒刑，猶嫌過重，實屬情輕法重，在客觀
上足以引起一般之同情，尚有堪資憫恕之處；爰依刑法第五十九
條之規定，酌量減輕其刑。因而撤銷第一審科刑判決，改判仍論
處上訴人連續販賣第一級毒品罪刑（有期徒刑八年）。已敘述其
所憑之證據及其認定之理由。所為論敘，俱有卷存之證據資料可
資覆按，從形式上觀察，並無判決違背法令之情形存在。上訴意
旨略以：(一)、陳勤榮就購買毒品之次數、時間、連絡方式、交易
金額、數量、及如何稱呼上訴人等節，先後所述全然不侔，與常
理有違。原判決亦認陳勤榮就其向上訴人購入毒品之次數、價格
、確切之時間、使用住處電話或公共電話等節，前後所述不同，
顯見其供述有重大瑕疵，卻於瑕疵未能究明前，採為上訴人有罪
之根據，於法有違。(二)、陳勤榮在第一審證稱第三次購買毒品之
時間為九十三年十一月二十一日晚上九點，地點在台中縣烏日鄉
○○路口，但斯時陳勤榮在彰化縣彰化市○○○路一一六－七號
因持有三．五公克之海洛因為警查獲，原判決以陳勤榮有瑕疵之
供述作為上訴人犯罪之論據，採證違法。(三)、原判決援引陳勤榮
之供述，認定上訴人分別於九十三年十一月中旬及九十三年十一
月二十日連續二次販賣海洛因，並未敘明有何補強證據，違背刑
事訴訟法第一百五十六條第二項之規定。(四)、陳勤榮於九十三年
十一月二十一日為警查獲時，供稱其持有之毒品海洛因係在彰化
縣鹿港鎮頂番婆的玉鳳宮旁的頂番國小前向綽號「阿明」男子所
購買，並未指稱其毒品來源為上訴人。原判決認定該次毒品來源
係上訴人與卷證資料不符，有證據上理由矛盾。(五)、陳勤榮係因
桃園縣警察局桃園分局借提追查其毒品之上手，原供稱毒品來源
係「黃世明」，因黃世明未出現，經證人即警員陳鴻鈞詢問有無
向其他人買過，方提到有向「老大」即上訴人買過。但同時陳勤
榮亦問陳鴻鈞其供出毒品的上源，是否可以減輕其運輸毒品的罪
。原審未探究上訴人有利於己而不利上訴人之供述之原因，逕採
為不利上訴人之判斷，致事實未明，自有理由不備及調查職權未
盡之違背法令。(六)、自陳勤榮與上訴人之通聯內容及證人陳鴻鈞
之供述，僅能證明陳勤榮向上訴人要「二個便當」，並無達成買
賣之合意；且由所謂交易內容，一千元可購買０．四公克，何以
二千元僅能買０．六公克，單價反而較高？益證陳勤榮證言不實
，原審未詳細勾稽，亦有可議云云。按證據之取捨與證據之證明
力如何，均屬事實審法院得自由裁量、判斷之職權；苟其此項裁
量、判斷，並不悖乎通常一般之人日常生活經驗之定則或論理法
則，又於判決內論其何以作此判斷之心證理由者，即不得任意
指摘其為違法，而據為提起第三審上訴之合法理由。原判決就其
如何綜合全部證據資料，判斷上訴人有前揭犯行之心證理由，已
闡述明晰，所為之論斷，核與證據法則並無違背。而證人之陳述
有部分前後不符，究竟何者為可採，事實審法院非不可本於經驗
法則，斟酌比較，定其取捨。非謂一有不符，即認其全部均為不
可採信。本件證人陳勤榮關於購買毒品之細節，雖於警詢、偵查
及第一審供述不相一致，以及上訴意旨(一)、(六)部分，原判決已於
判決理由二、（二）詳細說明何以採取第一審及警詢、偵查中之
證詞及認定毒品交易次數、價格等之心證理由，按之前揭說明，
並無何違背證據法則可言。又原判決依據第一審交互詰問之結果
認第二次犯罪時間為陳勤榮另案運輸毒品回台當日（九十三年十
一月二十日）向上訴人所購買（見第一審卷第二六六頁），雖同
次訊問時，陳勤榮曾稱十一月二十一日購買並無記錯（見第一審
卷第二六三頁），然此係經審判長發現有異再加查證之結果，此
不能相容之供述，原判決採取其一必摒棄其他，雖未詳敘其理由
，究非判決理由不備，亦無上訴意旨(二)所指之採證違法。至於被
告之自白，固不得作為認定犯罪之唯一證據，而須以補強證據證
明其確與事實相符，然補強證據，非必以涉及犯罪構成事實之全
部為必要。本件原判決認定上訴人販賣海洛因之事實，除據證人
陳勤榮之供述外，並有扣案之毒品以及陳勤榮確實施用毒品經判
決有罪等證據加以補強，並無違反刑事訴訟法第一百五十六條第
二項之規定。另原判決事實雖載「嗣……於同年十一月二十一日
二十一時許為警查獲……供出所施用之毒品係源自上訴人」，並
未指十一月二十一日被查獲之毒品之來源係出自上訴人，僅係行
文將十一月二十一日被查獲毒品來源予以省略，並無上訴意旨(四)
所指證據上理由矛盾之違法。再者，陳勤榮供出其施用毒品來源
係上訴人，與其另案運輸毒品是否供出前手而得減輕其刑無涉，
不論陳勤榮就此是否有所誤會，於判決本旨顯無影響，依刑事訴
訟法第三百八十條之規定，自非上訴第三審之適法理由。至其餘
上訴意旨所執各詞，原判決已在理由內逐一論斷綦詳，並無上訴
人所指之違法情形。上訴意旨並未依據卷內資料具體指摘，徒憑
己意任意爭論，或就原判決已有說明之事項，或就原審判斷證據
證明力之合法職權行使，漫指其為違法，重為單純事實上之爭執
，自不足據以辨認原判決已具備違法之形式要件，其上訴為違背
法律上之程式，應予駁回。
據上論結，應依刑事訴訟法第三百九十五條前段，判決如主文。
中    華    民    國  九十七  年    七    月  三十一  日
                      最高法院刑事第六庭
                          審判長法官  洪  清  江
                                法官  韓  金  秀
                                法官  陳  晴  教
                                法官  李  錦  樑
                                法官  蘇  振  堂
      本件正本證明與原本無異
                                      書  記  官
中    華    民    國  九十七  年    八    月   十二   日
                                                     m


司法院資訊處製作；財團法人民間司法改革基金會備份。
